【裁判字號】    92,上訴,2480
【裁判日期】    921209
【裁判案由】    違反槍砲彈藥刀械管制條例等
【裁判全文】
臺灣高等法院刑事判決                          九十二年度上訴字第二四八０號
    上  訴  人  丁○○
    即  被  告
右上訴人因違反槍砲彈藥刀械管制條例等案件，不服臺灣桃園地方法院九十二年度訴
字第二九六號中華民國九十二年四月二十三日第一審判決（起訴案號：臺灣桃園地方
法院檢察署九十一年度偵字第一九二七０、二０八九九、二二三六三號），提起上訴
，本院判決如左：
    主      文
原判決關於未經許可寄藏其他可發射子彈具有殺傷力之改造手槍罪暨定執行刑部分均
撤銷。
丁○○連續未經許可寄藏其他可發射子彈具有殺傷力之改造手槍，處有期徒刑貳年，
併科罰金新臺幣貳拾萬元，罰金如易服勞役，以罰金總額與陸月之日數比例折算；附
表所示槍枝子彈均沒收。
其他上訴駁回。
第二項撤銷改判與第三項駁回上訴部分，應執行有期徒刑年，併科罰金新臺幣貳拾
萬元，罰金如易服勞役，以罰金總額與陸月之日數比例折算；附表所示槍枝子彈均沒
收。
    事      實
一、丁○○前於民國八十六年間因竊盜等案件，經臺灣桃園地方法院分別判處有期徒
    刑一年二月、七月、五月，應執行有期徒刑二年，於確定後送執行，執行完畢日
    期為八十九年十月二十一日；另於八十八年間因竊盜案件，經臺灣桃園地方法院
    判處有期徒刑一年六月確定，自八十九年十月二十二日開始接續前開案件執行，
    指揮書執行完畢日期為九十一年三月十八日，並於九十年一月二十日假釋，嗣於
    九十一年一月二十五日經裁定撤銷假釋，應執行殘刑有期徒刑一年二十五日，並
    經檢察官於九十一年五月六日發布通緝，詎丁○○竟不知悔改，再為左列犯罪：
    (一)丁○○因違反毒品危害防制條例案件，經臺灣桃園地方法院檢察署於九十一年
      一月二十八日、以桃檢守偵讓緝字第二一九號通緝書發布通緝，嗣於民國九十
      一年十月二十三日，桃園憲兵隊持臺灣桃園地方法院法官所核發之搜索票至桃
      園縣龍潭鄉○○路六四一巷一弄四號處所搜索，查獲丁○○並予以逮捕，並於
      同日解送臺灣桃園地方法院檢察署，經檢察官訊問後送交臺灣桃園看守所附設
      勒戒處所執行觀察勒戒，執行期滿日期為九十二年一月十六日，係依法拘禁之
      人。嗣於九十一年十月二十五日十六時許，桃園縣警察局平鎮分局偵查員提解
      丁○○至桃園縣中壢市○○路二四六號二樓追查槍枝時，丁○○藉詞尿急，趁
      上廁所之便，以廁所門扇推撞在旁戒護之偵查員而施強暴後，自該處二樓窗戶
      跳下逃逸，而自行脫逃得逞。迨至同月二十七日二十一時許，桃園縣警察局平
      鎮分局員警，據報發現丁○○駕駛車號九Ｇ─八一四九號自用小客車行經新竹
      縣竹東鎮○○○○道，旋上前圍捕，丁○○見狀竟另基於妨害公務之犯意，駕
      駛車輛衝撞依法執行職務之員警偵防車後驅車逃逸，經警鳴槍制止並追躡至新
      竹市○○路一四二巷五十五號港南加油站前始捕獲。
    (二)丁○○明知未經許可，不得持有、寄藏可發射金屬或子彈具有殺傷力之改造手
      槍及子彈，竟基於概括犯意，連續於：(1)九十一年十月初某日在桃園縣中壢市
      ○○路二四六號二樓租住處，受其不詳真實姓名、住居所、年籍綽號「金龍」
      之成年男子友人之託，保管仿 BERETTA廠半自動手槍製造之玩具手槍換裝土造
      金屬槍管改造而成之改造手槍，機械性能良好，具殺傷力之改造手槍二枝（槍
      枝管制編號：0000000000、0000000000，含彈匣二個）；及具殺傷力土造子彈
      五顆（經送鑑定試射二顆，其中一顆可擊發具殺傷力，經試射而耗損滅失；經
      鑑驗後尚餘四顆）暨未具殺傷力之子彈一顆後，並將之藏放於該址。(2)九十一
      年十月初某日另在桃園縣大溪鎮○○路九十一號六樓之一租住處，再受綽號「
      金龍」之成年男子友人之託，代其保管仿FN廠半自動手槍製造之玩具手槍換裝
      土造金屬槍管而成之改造手槍，機械性能良好，可擊發適用子彈，具殺傷力之
      改造手槍一枝（槍枝管制編號：0000000000，含彈匣一個），而將之藏放於該
      址。(3)九十一年十月中旬某日在桃園縣桃園市○○路○段六十七之一號十一樓
      租住處，復受綽號「金龍」之成年男子友人之託，代其保管仿 BERETTA廠92FS
      型半自動手槍外型製造之玩具手槍經換裝土造金屬槍管及土造金屬滑套而成之
      改造手槍，機械性能良好，可擊發適用子彈，具殺傷力之改造手槍一枝（槍枝
      管制編號：0000000000，含彈匣一個）；及具殺傷力口徑 9mm制式子彈二顆後
      ，將之藏放於該址。嗣於九十一年十月二十五日十六時許、同年十一月六日十
      九時二十分許、同年十二月二日十五時三十分許，丁○○於職司犯罪偵查之員
      警知悉其寄藏槍枝子彈行為之前，向桃園縣警察局員警自承犯罪並報繳其持有
      如附表所示全部槍枝、子彈。
二、案經桃園縣警察局平鎮分局報告臺灣桃園地方法院檢察署檢察官偵查起訴。
    理      由
一、訊之被告丁○○，雖坦承對員警施暴脫逃、連續未經許可受託保管而寄藏槍枝子
    彈暨在芎林交流道附近意圖逃逸而駕車衝撞其他車輛之事實，然辯稱並不知係員
    警圍捕云云。惟查，右揭脫逃及寄藏槍枝子彈之行為，業據被告丁○○迭於警詢
    及偵審中坦承不諱，核與證人即承辦警員乙○○、鄒明賢、丙○○於警詢、原審
    證述之情節相符。並有被告受寄代藏之上述改造槍枝、子彈扣案足稽。而上開改
    造槍枝、子彈經送鑑定結果：(1)送鑑手槍二枝（槍枝管制編號：0000000000、00
    00000000，含彈匣二個），均係以仿 BERETTA廠半自動手槍製造之玩具手槍換裝
    土造金屬槍管改造而成之改造手槍，機械性能良好，均具殺傷力。送鑑子彈六顆
    ，經實際試射二顆，一顆，可擊發，具殺傷力；一顆，無法擊發，不具殺傷力。
    (2)送鑑八厘米改造手槍一枝（槍枝管制編號：0000000000，含彈匣一個），仿FN
    廠半自動手槍製造之玩具手槍換裝土造金屬槍管而成之改造手槍，機械性能良好
    ，可擊發適用子彈，具殺傷力。(3)送鑑貝瑞塔手槍一枝（槍枝管制編號：000000
    0000，含彈匣一個），仿 BERETTA廠92FS型半自動手槍外型製造之玩具手槍經換
    裝土造金屬槍管及土造金屬滑套而成之改造手槍，機械性能良好，可擊發適用子
    彈，具殺傷力，送鑑子彈二顆均係口徑 9mm制式子彈二顆，具殺傷力。有內政部
    警政署刑事警察局槍彈鑑定書三份暨觀察勒戒執行指揮書影本附卷可憑，足見被
    告前開自白與事實相符；次查，被告於十月二十五日甫於員警借提外出查案時脫
    逃，徵諸一般人之認知，其勢必遭員警積極追緝，自亦為被告所明知，其於同月
    二十七日在芎林交流道附近遇警圍捕，斯時員警雖係駕駛一般車輛且未出示證件
    ，然當時係出動六、七輛車輛，且於下車包圍時曾對空鳴槍，被告旋即駕車衝撞
    前方車輛後開始逃逸，亦據證人丙○○於本院調查時到庭證述明確，益足徵被告
    對於包圍者為執行公務之員警乙節具有認識，其所為不知遭員警圍捕，核屬卸責
    之詞，並不足以採信。綜上事證，被告右揭犯罪行為，均已經證明，應依法論科
    。
二、核被告右揭行為，其中推撞警員後脫逃部分，係犯刑法第一百六十一條第二項依
    法拘禁之人以強暴脫逃罪，其於實施脫逃行為時固對員警施暴，然該罪為同法第
    一百三十五條妨害公務罪之特別規定，不再論以妨害公務罪責（最高法院四十九
    年度臺上字第五一七號判例意旨）。被告於芎林交流道附近拒捕衝撞警車行為部
    分，係犯刑法第一百三十五條第一項妨害公務罪。被告未經許可寄藏其他可發射
    金屬或子彈具殺傷力改造手槍，及未經許可寄藏子彈行為部分，係犯槍砲彈藥刀
    械管制條例第十一條第四項未經許可寄藏其他可發射金屬或子彈具殺傷力改造玩
    具手槍罪，同條例第十二條第四項未經許可寄藏子彈罪。被告三次寄藏改造手槍
    、二次寄藏子彈之犯行，均時間緊接，犯罪構成要件相同，顯係分別基於概括犯
    意為之，應依刑法第五十六條連續犯規定，各從一重論以連續未經許可寄藏其他
    可發射金屬或子彈具殺傷力改造手槍罪、連續未經許可寄藏子彈罪，並各加重其
    刑，其中如事實欄一─(二)─(1)及(3)寄藏手槍、子彈行為，係以一寄藏行為而觸犯
    數罪名，為想像競合犯，應從一重之連續未經許可寄藏其他可發射金屬或子彈具
    殺傷力改造手槍罪處斷；又寄藏係指受託寄存並為藏匿，受託保管之人於事理本
    質上當然持有該標的物，故保管本身即為寄藏概念之核心，其因保管本身所為之
    持有，即為寄藏之當然結果（最高法院七十四年臺上字第三四００號判例意旨參
    照），是持有行為既為寄藏行為之當然結果，自不另就被告持有槍彈之行為予以
    論罪；公訴意旨雖認被告寄藏八顆子彈，然查被告所持有而被查獲之子彈，其中
    於九十一年十月二十五日取出子彈六顆經鑑定結果，其中一顆無法擊發而不具殺
    傷力，有卷附槍彈鑑定書可憑，非屬槍砲彈藥刀械管制條例所規定之子彈，自不
    就該子彈部分論以未經許可寄藏子彈罪，惟因依公訴意旨認與同時被查獲之寄藏
    子彈行為部分具有同一案件之關係，該未能證明犯罪部分，爰不另為無罪之諭知
    。又被告係因先經桃園縣憲兵隊人員查獲未經許可無故持有制式手槍，嗣桃園縣
    警察局平鎮分局員警經向檢察官聲請借提，於九十一年十月二十五日由被告帶往
    中壢市○○街二四六號二樓取槍（註：即事實欄一─(二)─(1)部分），業據證人丙○○於原審證述明確（原審卷第二六頁），並於本院調查時到庭證稱「根據我們
    本身資料，丁○○可能有槍械，十月二十三日當天桃園憲兵隊於桃園縣龍潭鄉查
    獲丁○○、戊○○、甲○○，當時查到二把制式手槍，我們得知後才去借提丁○○。」（本院卷第五七頁），而被告於龍潭鄉被查獲持有制式手槍及子彈，據被
    告於本院調查時供稱「是一位綽號『立偉』叫我拿去那邊放，該人與我差不多年
    紀，憲調組是在當時戊○○所住的地方（龍潭）查到該槍枝。我是被抓那天從桃
    園市我住的地方（大業路）拿過去，當時我已幫『金龍』保管本案被查獲之槍枝
    。我二十三日被抓到，想脫離這個圈子，所以才將其他的槍枝交出。」（本院卷
    第八二頁），被告既係於受「金龍」之託而著手實施本件連續寄藏槍枝子彈行為
    之後，另受「立偉」者之託，始起意另犯持有制式手槍及子彈而為憲兵隊人員查
    獲，顯非基於自始寄藏槍枝子彈之犯意而為，則被告於龍潭鄉被憲兵隊人員所查
    獲非法持有槍枝及子彈行為，顯與本件檢察官所起訴連續寄藏槍枝子彈行為並無
    裁判上一罪關係，又依證人丙○○前開證詞，當時偵查機關人員僅認被告另有持
    有槍枝之可能，是被告於偵查機關人員懷疑之時，主動指明所寄藏槍枝子彈位置
    並帶同員警前往取出報繳，所犯違反槍砲彈藥刀械管制條例罪責部分，應依槍砲
    彈藥刀械管制條例第十八條第一項規定減輕其刑，並依法先加後減之。被告所犯
    依法拘禁之人以強暴脫逃罪、妨害公務罪、連續未經許可寄藏其他可發射金屬或
    子彈具殺傷力改造手槍罪，犯意各別，罪名互異，應分論併罰。
三、原審法院經審理結果，認被告犯罪事證明確，就被告所犯依法拘禁之人以強暴脫
    逃罪、妨害公務罪部分，援引刑法第第一百三十五條第一項、第一百六十一條第
    二項、罰金罰鍰提高標準條例第一條前段，分別判處有期徒刑八月、六月，經核
    原審關於該部分判決認事用法均無不當或違法，量刑亦屬妥適，被告否認該部分
    犯罪而提起上訴，為無理由，應予駁回。又原審就被告所犯違反槍砲彈藥刀械管
    制條例罪行部分，依連續寄藏其他可發射子彈具有殺傷力改造手槍罪論處，固非
    全屬無見；惟查，本件被告係於警察機關發覺其該部分犯罪之前，向職司偵查之
    員警自承犯罪，報繳其所寄藏之全部槍枝子彈，且進而接受裁判，所為符於槍砲
    彈藥刀械管制條例第十八條第一項規定減刑規定，原審適用同條第四項為減刑依
    據，已有未合，又被告於九十一年十月二十五日所繳交子彈，其中一顆未具有殺
    傷力，原審認定被告寄藏子彈為六顆，該部分事實之認定，亦屬不當，被告就其
    違反槍砲彈藥管制條例行為部分，以其係自首犯罪而提起上訴，為有理由，且原
    審關於該部分事實之認定，亦有右揭不當，自應由本院將原審關於違反槍砲彈藥
    管制條例行為部分暨所定應執行刑予以撤銷，爰審酌被告品行、智識程度、犯罪
    動機、目的、手段、所生之危害，寄藏改造手槍四把及子彈，對社會治安危害甚
    鉅，惟犯後自首持有槍彈，並主動繳交全部槍彈，態度尚屬良好等一切情狀，就
    違反槍砲彈藥刀械管制條例行為部分，量處如主文第二項所示之刑，並與駁回上
    訴即脫逃罪暨妨害公務罪部分定其應執行刑，併就諭知罰金為如易服勞役折算標
    準之諭知。扣案如附表所示之改造手槍、土造子彈及制式子彈，均係違禁物，依
    刑法第三十八條第一項第一款規定宣告沒收。至扣案如右揭事實一─(二)─(1)所示
    之改造子彈，其中一顆經送鑑試射而耗損，已不具違禁物性質，另一顆無法擊發
    ，不具殺傷力，雖為被告所有，但均非違禁物，爰不併為沒收之諭知，併此敘明
    。
四、檢察官移送併案（臺灣桃園地方法院檢察署九十一年度偵字第一九二六八號）意
    旨略以：被告丁○○於民國九十年十月下旬某日，在桃園縣龍潭鄉○○路六四一
    巷一弄四號，自戊○○處收受匈牙利FEG-BUDAPEST廠製造，具殺傷力之P9型制式
    手槍一把及彈匣內具殺傷力子彈十七顆（移送併辦書誤載為七顆），而加以持有
    ，嗣於同年月二十三日十九時十五分許，丁○○持該手槍、子彈，至前址找戊○○時，為桃園憲兵隊人員當場查獲，因認被告丁○○涉有槍砲彈藥刀械管制條例
    第七條第一項、第十二條第四項罪嫌。惟查，右揭槍枝係據被告丁○○於憲兵隊
    調查時供稱（偽以龔志揚名義應訊，嗣於訊問中自承冒名）「該把槍械及彈藥係
    戊○○於二十三日十一時許，在電話通知我至楊梅交流道向其友人張律偉所取得
    的，而我在轉交至龍潭戊○○之藏匿處前即遭逮獲。」、「（戊○○為何要叫你
    去向張律偉取槍，其目的原因為何？另其槍械真正所有人又為誰？）我不知悉，
    槍械之所有人我臆測應係張律偉。」，嗣於檢察官偵查時供稱「在我身上查獲之
    槍枝一把及子彈十多發，為張律偉要我帶去。」，嗣於檢察官偵查時則供稱「是
    我今年一、二月間在彰化買的，以二十萬代價向不詳姓名之友人購買，共買得手
    槍一把和子彈七發。購買後曾借給張律偉用，後來覺得槍放身上會危險，所以那
    日才想把槍拿到戊○○那寄放。」（9112.12.訊問筆錄），雖就持有該槍枝及子彈
    緣由之供述前後並不一致，然核與右揭有罪部分受「金龍」之不詳姓名者之託而
    保管槍枝及子彈之犯意有別，顯非基於自始之概括犯意所為，又被告丁○○所持
    有槍枝子彈經鑑定結果，其中槍枝部分為匈牙利FEG-BUDAPEST廠製造具殺傷力之
    P9型制式手槍，子彈十七顆其中十四顆為金屬空彈殼，其餘三顆經採樣試射一顆
    ，認有殺傷力，有內政部警政署刑事警察局槍彈鑑定書影本在卷，是該槍枝亦與
    槍砲彈藥刀械管制條例第十一條所定具有殺傷力槍枝之構成要件有間，自非為本
    件起訴效力所及，本院無從併予審理，該部分應由檢察官另行偵查，附此敘明。
據上論斷，應依刑事訴訟法第第三百六十九條第一項前段、第三百六十四條、第二百
九十九條第一項前段、第三百六十八條，槍砲彈藥刀械管制條例第十一條第四項、第
十二條第四項、第十八條第一項，刑法第十一條前段、第五十六條、第五十五條、第
五十一條第五款、第四十二條第三項、第三十八條第一項第一款，罰金罰鍰提高標準
條例第二條，現行法規所定貨幣折算新臺幣條例第二條判決如主文。
本案經檢察官張啟彬到庭執行職務
中    華    民    國      九十二      年     十二     月       九       日
                            臺灣高等法院刑事第十九庭
                                審判長法  官  許  國  宏
                                      法  官  洪  光  燦
                                      法  官  林  勤  純
右正本證明與原本無異。
檢察官及被告如不服關於違反槍砲彈藥刀械管制條例罪暨脫逃罪部分之判決，應於收
受送達後十日內向本院提出上訴書狀，未附理由時應於提起上訴後十日內向本院補具
上訴理由書狀（均應按他造人數提出繕本）。
妨害公務罪部分不得上訴。
                                       書記官  葉  瑩  庭
中    華    民    國      九十二      年     十二     月       九       日
附表：
┌──┬──────────────────────────┬─────┐
│編號│槍枝、子彈數量                                      │備      註│
│    │                                                    │          │
├──┼──────────────────────────┼─────┤
│一  │仿BERETTA廠半自動手槍製造之改造手槍二把（槍枝管制編 │原寄放六顆│
│    │號：0000000000－3，含彈匣二個）；及具殺傷力土造子彈 │，經試射二│
│    │四顆。                                              │顆，其中一│
│    │                                                    │顆經試射而│
│    │                                                    │耗損滅失；│
│    │                                                    │另一顆則無│
│    │                                                    │法擊發，不│
│    │                                                    │具殺傷力。│
├──┼──────────────────────────┼─────┤
│二  │仿FN廠半自動手槍製造之改造手槍一把（槍枝管制編號：11│          │
│    │00000000，含彈匣一個）。                            │          │
├──┼──────────────────────────┼─────┤
│三  │仿BERETTA廠92FS型半自動手槍製造之改造手槍一把（槍枝 │          │
│    │管制編號：0000000000，含彈匣一個）；及具殺傷力口徑9m│          │
│    │m制式子彈二顆。                                     │          │
└──┴──────────────────────────┴─────┘
附錄本案論罪科刑法條
刑法第一百六十一條第二項
損壞拘禁處所械具或以強暴脅迫犯前項之罪者，處五年以下有期徒刑。
刑法第一百三十五條第一項
對於公務員依法執行職務時，施強暴脅迫者，處三年以下有期徒刑、拘役或三百元以
下罰金。
槍砲彈藥刀械管制條例第十一條第四項
未經許可，持有、寄藏或意圖販賣而陳列第一項所列槍砲者，處一年以上七年以下有
期徒刑，併科新臺幣七百萬元以下罰金。
槍砲彈藥刀械管制條例第十二條第四項
未經許可，持有、寄藏或意圖販賣而陳列子彈者，處五年以下有期徒刑，併科新台幣
三百萬元以下罰金。


司法院資訊處製作；財團法人民間司法改革基金會備份。
